【裁判字號】    98,上訴,4268
【裁判日期】    990406
【裁判案由】    恐嚇等
【裁判全文】
臺灣高等法院刑事判決                98年度上訴字第4268號
上  訴  人  臺灣板橋地方法院檢察署檢察官
上  訴  人
即  被  告  丙○○
選任辯護人  林小燕律師
            高奕驤律師
上  訴  人
即  被  告  辛○○
選任辯護人  林憲同律師
上  訴  人
即  被  告  壬○○
上列上訴人等因被告等恐嚇等案件，不服臺灣板橋地方法院97年
度訴字第3726號，中華民國98年 6月24日第一審判決（起訴案號
：臺灣板橋地方法院檢察署97年度偵字第 11029號），提起上訴
，本院判決如下：
    主  文
原判決關於辛○○部分，與壬○○、丙○○犯重利、妨害自由（
甲○○、寅○○）部分暨執行刑，均撤銷。
丙○○共同犯如附表一所示重利罪，各處刑如附表一「宣告刑」
欄所示之刑，扣案如附表三所示之物均沒收。又共同連續犯剝奪
他人行動自由罪，處有期徒刑壹年，減為有期徒刑陸月。又共同
犯剝奪他人行動自由罪，處有期徒刑捌月。應執行有期徒刑貳年
陸月，扣案如附表三所示之物均沒收。
壬○○共同犯如附表一所示重利罪，各處刑如附表一「宣告刑」
欄所示之刑，扣案如附表三所示之物均沒收。又共同連續犯剝奪
他人行動自由罪，處有期徒刑壹年陸月，減為有期徒刑玖月。又
共同犯剝奪他人行動自由罪，處有期徒刑柒月。
辛○○共同犯重利罪，處有期徒刑肆月，如易科罰金，以新臺幣
壹仟元折算壹日，扣案如附表三所示之物均沒收；又共同犯剝奪
他人行動自由罪，處有期徒刑伍月，如易科罰金，以新臺幣壹仟
元折算壹日；又共同犯剝奪他人行動自由罪，處有期徒刑陸月，
如易科罰金，以新臺幣壹仟元折算壹日；又共同犯圖利聚眾賭博
罪，處有期徒刑貳月，如易科罰金，以新臺幣壹仟元折算壹日。
應執行有期徒刑壹年貳月，如易科罰金，以新臺幣壹仟元折算壹
日。扣案如附表三所示之物均沒收。
其餘上訴駁回。
壬○○前開撤銷改判部分所處之刑與上訴駁回部分所處之刑，應
執行有期徒刑參年。
    事  實
一、丙○○、壬○○共同基於重利之概括犯意聯絡而經營地下錢
    莊，由丙○○、壬○○ 2人出資，壬○○負責出面放款，以
    客運業司機及一般民眾為對象，對外發放廣告名片招徠不特
    定人向渠等借款，嗣有寅○○等人因急需現金週轉，循廣告
    名片向渠等借款，渠等即如附表一編號一至五所示自民國93
    年間某日起，至95年 6月間某日止，連續利用寅○○、乙○○、戊○○、王絳霞、卯○○等人需款孔急之際貸予數額新
    臺幣（下同）3萬元至9萬元不等之款項，約定借款利息為每
    月10分，並預扣第 1期利息後將剩餘借款交付予如附表一編
    號一至五所示寅○○等人，而收取與原本顯不相當之重利，
    復要求寅○○等人簽發本票或交付證件等為質，而使部分借
    款人實際交付渠等數倍於借款金額之款項。
二、復於95年7月1日刑法修正後，丙○○、壬○○二人另行共同
    基於以經營該重利業務而為反覆實施之集合犯意聯絡，持續
    經營該地下錢莊。丙○○、壬○○二人乃於如附表一編號六
    至十五所示之95年11月間某日起，至96年11月間某日止，以
    上揭預扣第1期利息及質押本票、證件等方式貸予數額2萬元
    至30萬元不等款項予如附表一編號六至十五之丁○○、乙○○、丑○○、甲○○、己○○、癸○○、子○○、庚○○、
    蔡永鴻、張春美等人，而收取與原本顯不相當之重利，並使
    部分借款人實際交付渠等數倍於借款金額之款項。丙○○並
    自96年 7月間某日起、同年11月間某日起，分別僱用有重利
    犯意聯絡之秦瑞芬（另經原審以98年度簡字第6645號判決，
    就重利、圖利聚眾賭博部分判處應執行有期徒刑六月，如易
    科罰金，以新臺幣一千元折算一日確定）、林瑞蘭（已經原
    審以98年度簡字第6645號判決應執行有期徒刑三月，如易科
    罰金，以新臺幣一千元折算一日確定），分別擔任會計、帳
    務管理工作，壬○○、丙○○二人另自同年12月中旬某日起
    ，以每月 3萬元至3萬5千元不等之薪資，僱用與渠等具有重
    利集合犯意聯絡之辛○○，負責向借款人催討欠款（本金）
    及收取利息之工作，共同參與渠等重利犯行（渠等歷次重利
    犯行之被害人、行為時地、貸予金額及收取利息、欠款之情
    形均詳如附表一所示），渠等以上述方式經營迄至97年3月1
    8日為警查獲為止。
三、嗣借款人寅○○因於93年間沒有工作負擔沉重而無法如期繳
    交利息，丙○○、壬○○渠等不甘損失，竟另行起意，與姓
    名年籍不詳之成年男子4、5人共同基於妨害自由之概括犯意
    聯絡，先後於93年底某日，在臺北縣新店市○○路上某處，
    共同將寅○○強行拖上車，壬○○與不詳年籍之成年男子 4
    、5 人並用拳頭毆打其臉部與身體（傷害部分未據告訴、起
    訴），將寅○○帶往臺北縣深坑雲鄉路山區丙○○一樓租屋
    處拘禁1至2天，剝奪寅○○之行動自由達一天餘。復於該日
    後不久之94年間某日某時，又夥同姓名年籍不詳之成年男子
    4、5人承前妨害自由之概括犯意，在臺北市○○區○○路某
    處，共同強押寅○○至臺北縣深坑鄉山區丙○○租屋處，壬○○與年籍不詳成年男子 2人共同以拳頭或徒手毆打其身體
    （傷害部分未據告訴、起訴）並拘禁一天，剝奪寅○○之行
    動自由達一天。寅○○為求脫困，遂請友人出面擔任保人且
    簽下24萬元之本票，在朋友離去後，壬○○又拿出 3萬元共
    18張本票（總計面額54萬元），並以言語恐嚇稱：「你如果
    沒簽，我就把你送到新竹跑船，所得到之安家費30萬元我拿
    走…」及「如果你不簽本票就不放你走…」等語，以此脅迫
    方式使寅○○因心生畏懼而依其要求簽立票面金額各 3萬元
    共18張本票（總計54萬元）。
四、嗣借款人庚○○、子○○、甲○○因負擔沉重而無法如期繳
    交利息，丙○○、壬○○、辛○○渠等不甘損失竟單獨或共
    同基於恐嚇或妨害自由之犯意聯絡而為下列即附表二所示犯
    行：
（一）壬○○基於恐嚇之犯意，於96年 9月、10月間某日，在臺
      北縣新店市○○路 ○段100號之5之庚○○工作地點東南客
      運停車場內，向庚○○收取利息時，庚○○表示有困難，
      壬○○即向庚○○恫嚇稱：如果利息還不出來，大家小心
      一點等語，以此等加害生命、身體之事恐嚇庚○○，致生
      危害於庚○○之安全。
（二）壬○○、辛○○ 2人共同基於剝奪他人行動自由之犯意聯
      絡，於96年12月17日下午 2時許，在臺北縣新店市○○街
      與安和路口附近，壬○○佯以歸還提款卡為由要求子○○
      上車，於子○○上車後，辛○○即將車輛開上高速公路，
      壬○○則在車內以拳頭毆打子○○之身體（傷害部分未據
      告訴、起訴），渠等以此方式剝奪子○○之行動自由，壬○○並對之恫嚇稱：如不還錢就不讓妳回家等語，喝令子
      ○○撥打電話找親友籌錢，以此強暴、脅迫方式使子○○
      因心生畏懼而行無義務之事，子○○因而被逼撥打電話央
      求女兒周利貞出面擔保，辛○○始依正東指示駕駛車輛至
      臺北縣新店市○○街子○○住處附近巷口，周利貞因壬○○、辛○○以妨害其母子○○行動自由之脅迫方式，始於
      車上簽發面額30萬元之本票 1張及提供其個人國民身分證
      影本、銀行提款卡、密碼等資料予壬○○，子○○於周利
      貞交付渠等上開擔保物品後，始於同日下午 5時許獲釋，
      子○○前後遭剝奪行動自由達3小時餘。
（三）丙○○、辛○○及另 3名姓名年籍不詳之成年男子，共同
      基於剝奪他人行動自由之犯意聯絡，於97年3月10日晚間9
      時許，在臺北市○○區○○路與林口街口附近，強押甲○○上車並將之載至位於臺北市松山區○○○路23號之「茶
      醉茶坊」內談判，並令甲○○簽發票額70萬元之本票以供
      擔保，嗣又將甲○○強行帶至渠等所駕自小客車，駛往臺
      北縣新店市山區繞行，要求甲○○立即還款，以此方式剝
      奪甲○○之行動自由，至翌日即11日上午 9時許，甲○○
      始假藉尿急為由，在辛○○將所駕車輛暫停後，自新店山
      區之山坡跳下而逃離丙○○、辛○○等人之實力控制，甲○○前後遭剝奪行動自由長達12小時餘。
五、另丙○○（此圖利聚眾賭博罪部分，業經原判決判處有期徒
    刑五月確定）、壬○○（此圖利聚眾賭博罪部分，業經原判
    決判處有期徒刑五月，壬○○上訴後，99年 3月16日撤回該
    部分上訴而確定）、與秦瑞芬（另經原審以98年度簡字第66
    45號判決，就圖利聚眾賭博部分判處有期徒刑二月，另與前
    所犯重利罪應執行有期徒刑六月，如易科罰金，以新臺幣一
    千元折算一日確定）等三人共同基於意圖營利反覆持續供給
    賭博場所及聚眾賭博之集合犯意聯絡，自96年 7月間某日起
    至同年10月間某日止，由丙○○提供其位於臺北縣新店市○○路 ○段85號租屋處之公眾得出入場所供渠等經營麻將賭場
    ，丙○○、壬○○負責經營賭場，秦瑞芬則擔任會計負責記
    帳，丙○○、壬○○2人並自96年9月間某日起至同年10月間
    某日止，以每月三萬五千元之薪資僱用與渠等有同一意圖營
    利反覆持續供給賭博場所及聚眾賭博之集合犯意聯絡之辛○○，負責看管賭場、打掃與倒茶水等工作，渠等以不詳方式
    招攬不特定賭客至上址賭博場所，以麻將為器具進行賭博，
    渠等則對打麻將賭客收取抽頭金以牟利，抽頭方式為每名賭
    客打麻將每自摸1把均抽取200元，一將即打完四圈則抽取60
    0元。
六、嗣渠等犯行經人檢舉，檢察官指揮偵辦後，於97年3 月18日
    ，分別在臺北縣新店市○○路18巷14號、臺北縣新店市○○
    路63巷8 弄6 之1 號2 樓、臺北縣新店市○○路42巷47弄 8
    號4 樓及臺北縣中和市○○街24之6 號4 樓等處搜索，並扣
    得如附表三所示供渠等犯重利罪所用或預備所用之物或因犯
    重利罪所得之物，循線查悉上情。
七、案經子○○、庚○○訴由內政部警政署刑事警察局移請臺灣
    板橋地方法院檢察署檢察官偵查起訴。
    理  由
壹、程序部分：
一、本件上訴範圍不包括下列判決確定部分，先予敘明：
（一）上訴人即被告壬○○就原審所判之圖利聚眾賭博罪部分，
      業於本院99年3月16日審理期日當庭撤回，有其所立之撤
      回上訴聲請書附卷可稽。
（二）上訴人即被告丙○○未就原審所判之圖利聚眾賭博罪部分
      提起上訴。
（三）檢察官亦未就原審判決就附表五編號3李錦龍重利部分諭
      知無罪部分，提起上訴。
二、證據能力部分：
（一）按被告以外之人於審判外之言詞或書面陳述，除法律有規
      定者外，不得作為證據，刑事訴訟法第一百五十九條第一
      項定有明文。又被告以外之人於檢察事務官、司法警察官
      或司法警察調查中所為之陳述，與審判中不符時，其先前
      之陳述具有較可信之特別情況，且為證明犯罪事實存否所
      必要者，得為證據。刑事訴訟法第一百五十九條之二亦明
      文規定。而是否具有較可信之特別情況，法院應經調查，
      依於審判外為陳述時之外部附隨環境或條件，除詢問有無
      出於不正方法、陳述是否出於非任意性外，兼須就有無違
      反法定障礙事由期間不得詢問及禁止夜間詢問之規定、詢
      問時是否踐行告知義務、警詢筆錄所載與錄音或錄影內容
      是否相符等各項，為整體之考量，以判斷其先前之陳述，
      是否出於「真意」之信用性獲得確切保障。又上述所稱「
      為證明犯罪事實存否所必要者」，係指就具體個案案情及
      相關卷證判斷，為發現實質真實目的，認為除該項審判外
      之陳述外，已無從再就同一供述者，取得與其上開審判外
      陳述之相同供述內容，倘以其他證據代替，亦無從達到同
      一目的之情形而言。再按被告以外之人於審判外向法官所
      為之陳述得為證據。經查：本案證人即被害人寅○○於96
      年12月20日、24日警詢所為之陳述，並無違法取供情事，
      且與其於偵查中、本院審理中證述之情節亦大致相符。而
      證人寅○○於本院審理時居於證人之地位接受檢、辯雙方
      交互詰問，證人寅○○於本院審理時就妨害自由之時間、
      次數、地點，遭被告壬○○等人強押至深坑山區拘禁，並
      遭壬○○等人毆打逼簽本票等主要事實均為明確證述，並
      確認其於警詢所述之妨害自由細節經過為實在，因距離案
      發時間隔5、6年，證人記憶難免模糊，反徵證人寅○○前
      於警詢中之陳述，於案發初期接受警方詢問時，較少受外
      界或被告干擾及影響，且又無任何出於非任意性自白之情
      形，相較於證人寅○○嗣後已與被告壬○○、丙○○二人
      達成和解，是證人寅○○於本院審理中之陳述，或因時間
      相隔甚久，難期證人能鉅細靡遺陳述當時之犯案經過，而
      寅○○其於警詢就妨害自由經過細節之陳述，因距離案發
      時間較近，記憶較清晰，且無違法取供情事，為其自由意
      志下所為之陳述，顯然具有特別可信之情況，自應具有證
      據能力，且又為證明此部分犯罪所必要，自得為採認之依
      據。
（二）按被告以外之人於審判外之言詞或書面陳述，除法律有規
      定者外，不得作為證據。被告以外之人於偵查中向檢察官
      所為之陳述，除顯有不可信之情況者外，得為證據。查被
      告丙○○之選任辯護人雖對於證人寅○○、乙○○等人在
      偵查中所為之陳述，均抗辯無證據能力，另被告辛○○之
      辯護人則對證人子○○、甲○○等人於偵查中之證述爭執
      無證據能力。被告壬○○對證人子○○、甲○○等人於偵
      查中之證述爭執無證據能力。然按被告以外之人於偵查中
      向檢察官所為之陳述，除顯有不可信之情況者外，得為證
      據，刑事訴訟法第 159條之1第2項亦定有明文。查被害人
      寅○○、乙○○、子○○、甲○○、庚○○等人在偵查中
      經檢察官以證人身分傳訊具結所為之證述，均為被告以外
      之人於偵查中向檢察官所為之陳述，除顯有不可信之情況
      者外，原則上得作為證據，且為保障被告對上開證人之詰
      問權，原審於審理中業已依被告之聲請傳訊該等證人子○○、甲○○到庭進行交互詰問，而檢察官及被告、辯護人
      均就上開證人於偵查中之證述事項詰問各該證人，亦足認
      告就前列證人子○○、甲○○於偵查之證言，已行使反對
      詰問權。而其中被害人庚○○於97年 1月12日警詢時之供
      述，其僅就渠等重利犯行部分為清楚回答，並稱製作筆錄
      當時未遭施以暴力毆打、恐嚇及拘禁行為，至於其是否遭
      受壬○○為言語恐嚇乙節，員警並未特別針對此部分詢問
      、調查，此觀庚○○之警詢筆錄自明（見臺灣板橋地方法
      院檢察署97年度偵字第10380號卷第166頁），是證人庚○○於偵查中之證述與其於警詢之陳述，並無前後矛盾或不
      一致之情形，且無違法取供之情形，並無積極證據證明有
      顯不可信之情況。綜上所述，上述各被害人寅○○、乙○○、子○○、甲○○、庚○○等人在偵查中經檢察官以證
      人身分傳訊具結所為之證述，均經具結，且無證據證明有
      顯不可信之情況，自均有證據能力。
（三）再查被告以外之人於審判外之陳述，雖不符合同法第 159
      條之 1至第159條之4之規定，但經當事人於審判程序同意
      作為證據，法院審酌該言詞陳述或書面陳述作成時之情況
      ，認為適當者，亦得為證據。當事人、代理人或辯護人於
      法院調查證據時，知有第159條第1項不得為證據之情形，
      而未於言詞辯論終結前聲明異議者，視為有前項之同意，
      刑事訴訟法第159條第1項，及第159條之5，分別定有明文
      。除上開所述之證據外，本判決下列所引用之各該被告以
      外之人於審判外之陳述（包含各被告對於其他被告基於「
      被告以外之人」身分於警詢、偵查、審理中所為之陳述，
      因此部分除前述被告與辯護人對證據能力提出爭執外，其
      餘被告則均未爭執），雖屬傳聞證據，惟均經當事人於原
      審及本院準備程序及審判期日中表示無意見，而不予爭執
      ，迄至本院言詞辯論終結前亦未再聲明異議，審酌此等證
      據資料製作時之情況，尚無違法不當及證明力明顯過低之
      瑕疵，與本案待證事實間復具有相當之關聯性，亦認為以
      之作為證據應屬適當，故揆諸前開規定，依刑事訴訟法第
      159條之5規定，認前揭證據資料均例外有證據能力。
貳、認定犯罪事實所憑之證據及理由：
一、重利部分：
（一）被告壬○○、丙○○部分：
      上揭事實一、二所示被告丙○○、壬○○、辛○○之重利
      犯行，業據被告丙○○、壬○○於本院審理時與原審審理
      時均供認不諱，核與證人即重利罪被害人寅○○、乙○○
      、甲○○、子○○、庚○○於警詢、偵查時，及證人戊○○、王絳霞、卯○○、丁○○、丑○○、己○○、癸○○
      、蔡永鴻、張春美於警詢時之證述情節大致相符，並有扣
      案如附表三所示供渠等重利犯行所用之物可資佐證，足認
      被告丙○○、壬○○二人就重利罪部分之自白核與事實相
      符，堪予採信。
（二）被告辛○○部分：
      另訊之上揭事實二重利犯行，被告辛○○固坦承自96年12
      月中旬某日起至查獲日止，以每月 3萬元至3萬5千元不等
      之薪資，受僱於壬○○、丙○○，負責向借款人催討欠款
      及收取利息之工作等事實，惟否認有何重利犯行，辯稱：
      伊僅算是壬○○、丙○○之司機云云，被告辛○○之辯護
      人為其辯護稱：重利罪應以自始「貸放金錢及收取重利」
      為主要之犯罪構成要件事實，被告辛○○並無向附表一所
      示之人貸放及收取重利之行為，嗣後辛○○亦未直接向借
      款人收受利息，且與壬○○、丙○○二人並無犯意聯絡與
      行為分擔云云。經查：
    1.按刑法關於正犯、幫助犯之區別，係以其主觀之犯意及客
      觀之犯行為標準，凡以自己犯罪之意思而參與犯罪，無論
      其所參與者是否犯罪構成要件之行為，皆為正犯，其以幫
      助他人犯罪之意思而參與犯罪，其所參與者，苟係犯罪構
      成要件之行為，亦為正犯，必以幫助他人犯罪之意思而參
      與犯罪，其所參與者又為犯罪構成要件以外之行為，始為
      幫助犯。次按共同正犯之成立，既只須具有犯意之聯絡，
      行為之分擔，即不問犯罪動機起於何人，亦無需每一部分
      犯行，均經參與。
    2.查被告辛○○於本院審理時已坦承自96年12月中旬某日起
      至查獲日止，以每月 3萬元至3萬5千元不等之薪資，受僱
      於壬○○、丙○○，負責向借款人催討欠款及收取利息之
      工作等事實，其於原審審理時並承認有共犯重利部分之犯
      行（見原審卷第 141頁），被告辛○○雖於事中96年12月
      中旬某日始受僱於壬○○、丙○○二人，且於96年12月17
      日下午與壬○○同往臺北縣新店市○○街與安和路口附近
      ，向借款人子○○逼簽本票追索欠款，另於97年 3月10日
      晚間，於臺北市○○路與林口街口附近，與丙○○及另三
      名年籍不詳之成年男子，強押借款人甲○○至茶醉茶坊及
      新店山區，並剝奪甲○○之行動自由，向其追索欠款等行
      為，已據證人即重利罪被害人甲○○、子○○於警詢、偵
      查及原審審理時，及證人周利貞於警詢、偵訊、原審審理
      時證述明確，並經證人庚○○於偵查中證述辛○○曾與丙○○向其收取利息二至三次（見97偵10380號卷第273頁）
      等語，並有同案被告壬○○、丙○○二人供述辛○○曾陪
      同向借款人收錢等語在卷（見同偵查卷第304頁），及有
      扣案如附表三所示供渠等重利犯行所用之物可資佐證，被
      告辛○○雖未參與「貸放金錢」予子○○、甲○○之行為
      ，惟其既明知同案被告壬○○、丙○○二人係經營俗稱地
      下錢莊之貸放金錢業務，猶以上述價格受渠等僱用，並分
      別駕駛車輛陪同被告壬○○或丙○○一起向借款人追索欠
      款與收取利息，自係以自己犯罪之意思而從事構成要件內
      之行為，顯與被告丙○○、壬○○二人就重利罪部分有犯
      意之聯絡與行為之分擔，為共同正犯，是被告辛○○與其
      辯護人上揭辯詞，顯與事實有違，尚難採信。是綜上所述
      ，被告辛○○於上述期間與被告壬○○、丙○○共犯事實
      二之重利犯行之事實，洵堪認定。
（三）按刑法第 344條所謂之急迫，係指需要金錢或其他物品，
      其情形至為緊急迫切之義。（最高法院91年度臺上字第91
      3 號、第3780號、第5775號判決意旨參照）即是否急迫係
      就需要金錢或其他物品之緩急等客觀情事為判斷，至於需
      要金錢或其他物品之原因或動機是否合法、有無法律上依
      據，均非所問。次按約定利率超過20 %者，付款人對於超
      過部分之利息，無請求權，乃民法第 205條所規定，旨在
      防止重利盤剝，參以吾國目前經濟狀況、有關法令與金融
      業、一般民間利率、民法第204條、第205條之法定利率等
      情形，並比較之一般債務之利息（民間利息通常為月息 2
      、3 分，為一般有民間資金往來經驗者所熟知，此乃公眾
      週知之事實，毋庸舉證，最高法院84年度台上字第5061號
      判決意旨參照）。經查本件渠等向附表一所示被害人所牟
      取之利息，多為月息10分，甚至有月息20分者，週年利率
      則為120%或240%以上，以現為低利率之社會經濟實情，金
      融機構除少數貸款（如信用卡、現金卡等無擔保之短期、
      小額之授信）利率高於10%外（但均未逾20%），多數貸款
      利率均在10 %以下，及一般民間貸款多為3分利（即月息3
      % ）等公眾週知之金融市場動態等客觀標準，被告等人所
      收取之利息實與原本顯不相當，已屬重利甚明，一般人若
      未陷於急迫，孰願負擔此利息借款甚明，而被害人寅○○
      等人於警詢、偵查時亦均分別證述因需款孔急而向渠等借
      款，渠等明知被害人急需款項，乃預定苛刻條件，貸以金
      錢而搏取重利，渠等有乘人急迫之情甚明。
二、恐嚇危害安全與妨害自由部分：
    訊據被告丙○○、壬○○、辛○○對如附表二所示渠等單獨
    恐嚇或共同妨害自由等犯行，均矢口否認犯行。被告丙○○
    之辯護人辯稱茶醉茶坊為公眾得出入之場所，甲○○若大聲
    呼救即能引起注意，甲○○係自願在場，被告並無妨害自由
    犯行云云。被告壬○○之辯護人辯稱庚○○於警詢、偵查時
    所為證詞前後矛盾，並不可採，且壬○○僅與子○○在車內
    商討債務事宜，途中車輛曾下交流道停車休息，當時並未限
    制子○○行動自由，何來妨害自由犯行云云。被告辛○○之
    辯護人則辯稱辛○○為壬○○之司機，僅聽壬○○之命負責
    開車，另辛○○雖曾陪同丙○○等人至茶醉茶坊，但未涉入
    甲○○債務問題，該2部分起訴事實均與辛○○無關云云。
    經查：
（一）被告壬○○、丙○○妨害寅○○自由部分：
      訊之被告壬○○、丙○○二人雖均否認此部分妨害自由犯
      行，惟查，共同被告丙○○於檢察官訊問供後具結稱：伊
      有與壬○○在新店某處，將寅○○載往深坑鄉○鄉路租屋
      處，該處是伊於94年間租來放款辦公的地方，伊與壬○○
      均有動手打寅○○，要他快還錢，待了二小時就開車載他
      走，寅○○不曾在那住過等語（見10380號偵查卷第304頁
      ），其於原審審理時，亦對檢察官起訴事實全部承認（見
      原審卷一第 141頁），而被告丙○○於偵查中及原審審理
      時之陳述，均係出於其自由意思下所為之陳述，自堪予採
      為不利被告壬○○之證據。又本案並經證人即被害人寅○○於本院審理時居於證人地位接受交互詰問，證人寅○○
      於本院審理時就妨害自由之細節，因距離案發時間隔5、6
      年，證人記憶難免模糊，反徵證人寅○○前於警詢及偵查
      中之證述，於案發初期接受警方詢問及檢察官偵訊時，較
      少受外界或被告干擾及影響，且又無任何出於非任意性自
      白之情形，相較於證人寅○○嗣後已與被告壬○○、丙○○二人達成和解，是證人寅○○於本院審理中之陳述，或
      因時間相隔甚久，無法就細節詳述，故寅○○其於警詢之
      陳述，因距離案發時間較近，記憶較清晰，且為其自由意
      志下所為之陳述，顯然具有特別可信之情況，自應具有證
      據能力，且又為證明此部分犯罪所必要，自得為採認之依
      據。
（二）被告壬○○恐嚇危害安全部分：
      被告壬○○如附表二編號一所示恐嚇犯行，業據證人庚○○於偵查時證述明確（見臺灣板橋地方法院檢察署97年度
      偵字第 10380號卷第272至274頁），被告壬○○雖否認犯
      行，惟所謂恐嚇，乃以將加害之事實，通知被害人，使其
      生畏懼之心為已足，凡以加害人之生命、身體、自由、名
      譽或財產，使人心生畏怖之心理者均屬之。而恐嚇之方法
      ，包括使用言語、文字、動作、明示或默示等方式，且惡
      害通知之方式，直接或間接、書信或電話通知等均無不可
      ，不以發生實害為必要。查證人庚○○即被害人亦為借款
      人，其於偵查時已就案發緣由、犯行時、地及恫嚇言詞等
      節證述明確，與其於警詢陳述並無矛盾，其證述亦無違背
      常情之處，且其證詞並經依法具結以擔保憑信性，衡情，
      證人庚○○要無甘冒偽證風險設詞誣陷之理，而被告除空
      言否認外，並未能提出何事證以供本院調查、審酌，復參
      酌證人庚○○亦為本件重利罪之被害人，其證詞應非虛妄
      而屬可信。綜上，被告壬○○此部分恐嚇危害安全之犯行
      ，堪以認定。
（三）被告壬○○、辛○○共同妨害子○○行動自由部分：
    1.被告壬○○、辛○○如附表二編號二所示之妨害自由犯行
      ，已經證人子○○、周利貞於原審審理時證述在卷，經審
      酌證人子○○、周利貞對渠等妨害自由犯行之案發緣由、
      犯行時地、手段及經過情形均已明確證述，且其等證述亦
      無違背常情之處，復審酌被告壬○○、辛○○雖否認犯行
      ，惟渠等對駕車將子○○載往高速公路，在車內要求子○○還債及經子○○聯絡其女周利貞出面簽發本票、提供證
      件、提款卡等物，渠等取得擔保物品後離去等節，始終未
      予否認，參以子○○為本件重利罪被害人，而周利貞壬○○本無債權債務關係，而係因受壬○○脅迫其母子○○找
      人提供擔保，否則不讓其母子○○離去之脅迫行為，而為
      上述本無義務之簽發本票、提供證件等予壬○○，此亦據
      證人周利貞於原審證述明確（見原審卷一第 190頁），衡
      情，證人子○○、周利貞之證詞應非虛妄而屬可信。
    2.至被告壬○○辯稱：伊並未下車，是子○○自行上車，途
      中車輛曾下交流道停車休息，被告當時並未限制子○○行
      動自由云云。惟查，被告壬○○在車內有出手毆打子○○
      ，並出言恫嚇逼簽本票還債，經子○○聯絡周利貞出面簽
      發本票並徵得同意後，渠等始未再毆打或恫嚇子○○，之
      後車輛短暫下交流道休息後前往周利貞住處附近，渠等於
      取得本票、證件等物後離去，伊自該日下午 2時上車，至
      同日下午 5時許方獲釋等情，已據證人子○○於原審審理
      時證述在卷（見原審卷一第134、135頁），可見渠等雖因
      逼簽本票目的已達而未持續毆打、恫嚇子○○，途中並曾
      於交流道停車休息，然於停車休息期間，子○○仍在渠等
      實力支配之下，嗣辛○○與壬○○仍開車挾子○○至周利
      貞住處，並使子○○之女周利貞簽發本票、提供擔保資料
      ，使周女行上述無義務之事，並於取得擔保本票、證件等
      物品後離去，此等事實亦經證人周利貞於原審審理時證述
      無訛（見原審卷一第187至190頁），足認渠等確於取得本
      票、證件等擔保物品方離去結束妨害子○○行動自由犯行
      ，被告壬○○前揭所辯，尚與事實不符，委難遽信。
    3.另被告辛○○之辯護人雖辯稱：辛○○僅為司機，聽壬○○之命開車，與妨害自由犯行無關云云。惟查，被告辛○○於子○○上車後，即聽命於壬○○將車輛開上高速公路
      之事實，已經被告辛○○自承不諱，而辛○○明知壬○○
      欲向子○○討債，竟聽命壬○○將車輛開上高速公路，使
      子○○於車輛高速行駛之情形下無法下車或求救而受困於
      車內，俾壬○○利用機會毆打、恫嚇子○○以遂逼簽本票
      還債之目的，被告辛○○之行為自屬配合渠等妨害自由犯
      行之分擔行為，況被告辛○○直至渠等取得周利貞所簽本
      票、證件等物品始與壬○○一同離去，可認被告辛○○參
      與妨害自由犯行非僅只於某階段，而係自始整體參與妨害
      自由行為之全部過程，顯與被告壬○○二人就剝奪子○○
      行動自由部分有犯意之聯絡與行為之分擔，為共同正犯，
      是被告辛○○與其辯護人上揭辯詞，顯與事實有違，尚難
      採信。是綜上所述，被告辛○○與壬○○渠等此部分妨害
      自由犯行，堪以認定。
（四）被告丙○○、辛○○共同妨害甲○○行動自由部分：
    1. 刑法第302第1項之非法剝奪他人行動自由罪，只須被害
       人之行動自由已受剝奪或處於顯著困難之狀態時，即為
       既遂，然該罪性質上須其行為持有相當之時間，本質上
       為繼續犯，故在剝奪行動自由之繼續期間，其犯罪仍為
       繼續，須在被害人回復其行動自由時，其犯罪行為始為
       終了（最高法院29年上字第2553號判例意旨參照）。
       本件被害人甲○○除遭強行至茶醉茶坊外，嗣後離開茶
       坊時，並由被告辛○○駕車，被告丙○○在車上之方式
       ，駕車至桃園與新店山區，期間被害人甲○○向辛○○
       建議不要將車開至山上，被告辛○○則回答其不能作主
       等語，最後係因甲○○佯稱如廁下車，始逃離被告丙○○、辛○○二人之實力支配下，雖被害人甲○○曾證稱
       離開茶坊時未遭強押，然其於斯時，顯未完全回復其行
       動自由之事實，已如前述，是本件被告丙○○、辛○○
       剝奪甲○○之行動自由犯行終了之時間點，應算至甲○○於新店市山區佯稱如廁而逃離被告丙○○、辛○○二
       人實力支配下之時為止。
    2.被告丙○○、辛○○如附表二編號三所示之妨害自由犯行
      ，已經證人甲○○於審理時證述明確，被告丙○○、辛○○雖否認犯行，惟證人甲○○對渠等妨害自由犯行之案發
      緣由、犯行時地及手段等節均已明確證述，其證述亦無違
      背常情或矛盾之處，復審酌被告丙○○、辛○○雖否認犯
      行，惟渠等對駕車將甲○○載往茶醉茶坊談判債務及並將
      甲○○載往桃園、新店山區繞行乙節，亦均於原審審理時
      自承不諱，參以甲○○為本件重利罪之被害人，衡情，證
      人甲○○之證詞應非虛妄而屬可信。此外，並有卷附通訊
      監察譯文及照片、監視器翻拍照片等件可資佐證（附於偵
      查卷），是被告辛○○於任職期間內確實曾共同從事妨害
      甲○○行動自由犯行等事實，已足認定。況被告丙○○若
      僅單純與甲○○討論債務事宜，而無挾人逼債之舉動，何
      須偕同辛○○及另 3名不詳姓名成年男子一同前往，又將
      甲○○往新店山區繞行，前後剝奪其行動自由達12小時之
      久，渠等空言否認犯行，自非可信。
    2.至被告丙○○之辯護人雖以前詞為辯，惟查甲○○係遭渠
      等強押上車帶至茶醉茶坊內討論債務，至雙方討論告一段
      落後，渠等又將甲○○載往新店山區繞行等情，業經證人
      甲○○於原審審理時敘明（見原審卷一第191至193頁），
      以渠等人數之優勢，除強押甲○○上車外，並非不能在茶
      坊內限制甲○○之行動自由，而渠等除限制甲○○行動自
      由逼其商討債務事宜外，並無對之毆打、恫嚇，此亦經證
      人甲○○於原審審理時敘明（見原審卷一第 194頁），可
      見當時甲○○之行動自由雖遭渠等剝奪，但人身安全尚屬
      無虞，甲○○考量其自身安全或利害關係，未在行動自由
      受限時選擇在茶坊內大聲呼救，尚難謂有何悖於常理之處
      ，被告丙○○辯護人前揭所辯應係誤會。
    3.再按共同正犯之成立，如前所述，只須具有犯意之聯絡，
      行為之分擔，既不問犯罪動機起於何人，亦不必每一階段
      犯行，均經參與；且共同正犯之意思聯絡，復不以數人間
      直接發生者為限，即有間接之聯絡者，亦包括在內，故被
      告辛○○對於仍未還錢之借款人甲○○去執行追索欠款前
      ，已透過被告丙○○聯繫而具有間接之犯意聯絡，並於年
      籍不詳之男子強推甲○○上車後，迅即由被告辛○○駕車
      將甲○○載往茶醉茶坊談判，復又將甲○○載往桃園、新
      店等處，向朱追索欠款及令其簽本票，堪認被告辛○○與
      被告丙○○及實際執行強暴行為之人員彼此間就事實四（
      三）妨害甲○○行動自由部分，有犯意之聯絡及行為之分
      擔，均為共同正犯。
    4.被告辛○○之辯護人雖為其辯稱：辛○○雖曾陪同被告丙○○渠等至茶坊，但未涉入債務問題，渠等犯行與辛○○
      無關云云。惟查，被告辛○○既受僱於丙○○，曾於上述
      期間參與重利及賭博犯行，均如前述，其陪同丙○○及另
      3 名不詳姓名成年男子向甲○○討債，並隨丙○○渠等、
      甲○○一同至茶醉茶坊內，嗣後復又將甲○○載往桃園、
      新店等處，向朱追索欠款及令其簽本票，堪認被告辛○○
      與被告丙○○與渠等間就此部分妨害自由犯行，應有犯意
      聯絡存在，遑論在雙方討論告一段落後，被告辛○○並開
      車搭載丙○○及甲○○一同離去，此亦經證人甲○○於原
      審審理時證述在卷（見原審卷一第 193頁），足認被告辛○○確實參與犯行，辯護人所辯應係誤會，渠等此部分犯
      行均堪認定。
（五）被告壬○○於上訴狀內聲請傳喚證人林瑞蘭，嗣於本院準
      備程序期日捨棄傳喚該證人（見本院卷第93頁反面）；另
      證人甲○○已於原審到庭接受詰問，被告壬○○請求再行
      傳喚，核無必要。而證人庚○○業經原審傳喚拘提均未到
      庭，且於於偵查中已證述明確，被告壬○○亦不否認有貸
      予庚○○3萬元等事實，壬○○欲聲請傳喚該證人欲證是
      否認識被告壬○○云云，亦無必要，併予敘明。
（六）綜上各項事證綜合判斷，被告壬○○、丙○○、辛○○等
      人分別涉犯恐嚇危害安全罪、妨害自由等犯行，均堪認定
      ，應依法論科。
三、圖利供給賭博場所及圖聚眾賭博罪部分：
    訊之被告辛○○上揭事實五賭博犯行，僅坦承於96年10月間
    於該賭場打掃、倒茶水等工作達一個多月，惟否認有何上揭
    圖利供給賭博場所及圖聚眾賭博罪部分犯行，辯稱：伊所為
    之行為與賭博無關云云。惟查，被告辛○○曾於原審審理時
    承認有共犯此賭博犯行（見原審卷第 141頁），其於警詢時
    亦供稱：伊係於96年 9月經友人介認識丙○○，在上述地點
    負責照顧麻將間，當時薪水每月 3萬5千元等語（見10380號
    偵查卷第36、37頁）明確；又同案被告壬○○於偵查中供稱
    ：辛○○是在顧麻將館，秦瑞芬在麻將館收抽頭金、叫便當
    、倒茶水等語（見 10380號偵查卷第302、303頁），並有已
    判決確定之同案被告秦瑞芬於警詢、偵查時之供述可證，再
    參以被告辛○○每月所領之薪資高達3萬5千元，若僅係單純
    於該賭場負責打掃、倒茶水等工作，何須支付如此高額之報
    酬？故顯見被告辛○○於上述期間亦負責看管賭場之責甚明
    ，而本件被告辛○○參與犯罪之時間應以其於距案發時間較
    近之警詢所供稱之開始加入犯罪之時間係自96年 9月間較為
    可採，併予敘明。再按共同正犯之成立，如前所述，只須具
    有犯意之聯絡，行為之分擔，既不問犯罪動機起於何人，亦
    不必每一階段犯行，均經參與，已如前述，被告辛○○既係
    於事中之96年 9月間某日起加入，至同年10月底某日止，參
    與上述圖利聚眾賭博罪之構成要件行為，自應於該期間與已
    判決確定之同案被告壬○○、丙○○共負共犯之責，本案事
    證明確，被告辛○○上述賭博犯行，堪以認定。至被告辛○○辯護人為其辯護稱被告辛○○並非共犯云云，顯有誤會。
參、論罪：
一、按行為後法律有變更者，適用行為時之法律。但行為後之法
    律有利於行為人者，適用最有利於行為人之法律，此為刑法
    第2 條第1 項揭示之法律變更從舊從輕原則，規範目的在於
    避免惡化行為人法律地位，致其受行為時無法預見之刑罰處
    罰，故該條文「法律」之解釋限於「刑罰法律」，此最高法
    院51年台非字第76號判例意旨可供參照。循此意旨，則該條
    文之「變更」當限於「影響整體刑罰權規範內容利或不利」
    之變更，始合其規範目的。查被告丙○○、辛○○、壬○○
    所為如附表一編號一至七所示之連續重利犯行後，刑法已於
    94年1 月7 日修正，於同年2 月2 日公布，並自95年7 月1
    日施行，本件被告犯行應適用之新、舊法比較如下：
（一）關於罰金刑貨幣單位由銀元修正為新臺幣之法律適用，95
      年年7月1日修正公布施行之刑法施行法第1條之1增訂「（
      第 1項）中華民國九十四年一月七日刑法修正施行後，刑
      法分則編所定罰金之貨幣單位為新臺幣。（第 2項）九十
      四年一月七日刑法修正時，刑法分則編未修正之條文定有
      罰金者，自九十四年一月七日刑法修正施行後，就其所定
      數額提高為三十倍。但七十二年六月二十六日至九十四年
      一月七日新增或修正之條文，就其所定數額提高為三倍。
      」，經查，刑法第344條自72年6月26日（即罰金罰鍰提高
      標準條例修正公布日）迄今未修正，其罰金之法定刑為「
      1000元」（貨幣單位為「銀元」），再依廢止前之罰金罰
      鍰提高標準條例第1條前段規定罰金刑提高10倍為「銀元1
      0000元」，依現行法規所定貨幣單位折算新臺幣條例規定
      折算為「新臺幣30000元」；又於刑法施行法第 1條之1施
      行日（即95年7月1日）後，刑法分則所定罰金之貨幣單位
      改為「新臺幣」，就其所定數額提高為30倍，亦為「新臺
      幣30000元」，是刑法施行法第 1條之1施行後，罰金刑貨
      幣單位雖有「新臺幣」之更異，惟適用結果之罰金額度則
      無二致，就罰金法定刑之「刑罰權規範內容」並無利或不
      利之變更，自不生新舊法之比較問題，惟應適用具特別法
      性質之刑法施行法第1條之1規定。
（二）又刑法第51條第 5款原規定多數有期徒刑合併應執行之刑
      不得逾20年，刑法修正施行後，提高合併應執行之最高度
      刑期為30年，因定執行刑為科刑事項，影響行為人刑罰法
      律效果，經比較新舊法結果，以被告行為時之舊法較為有
      利，自應適用舊法即被告行為時之規定。
（三）又刑法修正後已刪除第56條連續犯之規定，原屬連續犯之
      數個犯罪行為，於刑法修正後應分別論罪，併合處罰，此
      部分修正，已影響整體刑罰權規範內容，自屬法律變更，
      經比較新舊法適用結果，以原連續犯規定較有利於被告，
      自應依廢止前刑法第56條連續犯規定論以一罪，並加重其
      刑。
（四）修正後刑法第28條將「實施」修正為「實行」。其中「實
      施」一語，涵蓋陰謀、預備、著手及實行之概念在內，其
      範圍較廣；而「實行」則著重於直接從事構成犯罪事實之
      行為，其範圍較狹，是修正後刑法共同正犯之範圍已有限
      縮，共同正犯之範圍既因此而有變動，自屬犯罪後法律有
      變更，而非僅屬純文字修正，經比較結果，以修正後刑法
      有利於被告。
（五）經綜合罪刑比較結果，以適用被告行為時即舊法較有利於
      被告，自應適用廢止前刑法第56條連續犯及修正前刑法第
      51條第5款規定。
二、
（一）犯罪事實一部分：
      核被告壬○○、丙○○就附表一編號1至5即上述事實一之
      部分犯行，均係犯刑法第三百四十四條之重利罪。被告壬○○、丙○○二人間就渠等所犯如附表一編號一至五所示
      重利犯行，互有犯意聯絡及行為分擔，均為共同正犯。被
      告壬○○、丙○○二人所犯如附表一編號一至五所示重利
      犯行，均在95年7月1日刑法修法以前，該等犯行時間緊接
      ，方法相同，均係觸犯構成要件相同之罪名，顯均係渠等
      各基於概括犯意而反覆為之，渠二人均為連續犯，均依修
      正前刑法第56條規定論處，並均加重其刑。
（二）犯罪事實二部分：
    1.又刑法有關連續犯、常業犯規定業經修正刪除，並自95年
      7月1日施行，參諸其中有關連續犯修正理由說明四並以：
      「至連續犯之規定廢除後，對於部分習慣犯，例如竊盜、
      吸毒等犯罪，是否會因適用數罪併罰而使刑罰過重產生不
      合理之現象一節，在實務運用上應可參考德、日等國之經
      驗，委由學界及實務以補充解釋之方式，發展接續犯之概
      念，對於合乎接續犯或包括的一罪之情形，認為構成單一
      之犯罪，以限縮數罪併罰之範圍，用以解決上述問題」等
      語，再自「刑事法若干犯罪行為態樣，本質上原具有反覆
      、延續實行之特徵，立法時既予特別歸類，定為犯罪構成
      要件之行為要素，則行為人基於概括之犯意，在密切接近
      之一定時、地持續實行之複次行為，倘依社會通念，於客
      觀上認為符合一個反覆、延續性之行為觀念者，於刑法評
      價上，即應僅成立一罪。學理上所稱『集合犯』之職業性
      、營業性或收集性等具有重複特質之犯罪均屬之，例如經
      營、從事業務、收集、販賣、製造、散布等行為概念者是
      （最高法院95年度臺上字第1079號判決意旨參照）」。另
      所謂「集合犯」係指立法者所制定之犯罪構成要件中，本
      即預定有數個同種類行為而反覆實行之犯罪而言，故是否
      集合犯之判斷，客觀上，自應斟酌法律規範之本來意涵、
      實現該犯罪目的之必要手段、社會生活經驗中該犯罪必然
      反覆實行之常態及社會通念等；主觀上，則視其反覆實施
      之行為是否出於行為人之一個犯意，並秉持刑法公平原則
      ，加以判斷之（最高法院96年度台非字第 219號判決要旨
      、最高法院96年度第9次刑事庭會議決議參照）。
    2.本案被告壬○○、丙○○於95年7月1日後，以上述之方式
      ，經營地下錢莊，趁附表一編號6至15所示被害人急迫欲
      舉債濟急時，預定苛刻條件，於一定期間內大量、密集貸
      與金錢，並持續收取與原本顯不相當之重利，顯屬職業性
      犯罪，另被告辛○○則於上述期間受僱於被告壬○○、丙○○以上述模式向借款人收取利息或欠款，又渠等於主、
      客觀上必然係反覆實行該錢莊之營利行為，是被告壬○○
      、丙○○、辛○○等人於上述渠等任職期間，而為本案附
      表一編號 6至15關於95年7月1日之後所為之全部或部分重
      利行為，雖各次之貸款行為各別，貸予人（被害人）亦互
      有不同，惟上開被告渠等主觀上顯係出於一個反覆實行之
      犯意而為，此與上述「集合犯」之法律概念即屬契合，況
      員警循線追查後，迄今雖僅查得被告有對如附表一所示借
      款人之重利罪事實，且扣案資料顯示，被告等人每月貸放
      之借款或收取之利息高達數筆，其手法均屬相同，且係在
      密切緊接之時間、地點內反覆、持續為之，確屬經營、從
      事業務之行為，具營業性、職業性，顯見其等主觀上應係
      基於單一包括犯意為之，另依社會通念，於客觀上亦堪認
      為符合一個反覆、延續性之行為觀念，於刑法評價上，即
      應僅成立一罪。是經斟酌刑法第 344條重利罪規範之意涵
      、被告等人實現該犯罪目的所用之手段、所經營之地下錢
      莊於社會生活經驗及通念上，其等重利犯行應屬必然反覆
      實行之常態，及被告等人實現該等犯罪所用之手段均屬相
      同，暨其等主觀上，對於所反覆實施之重利行為均可認係
      出於一個犯意等情狀，秉持刑法公平原則，應認被告丙○○、壬○○與辛○○於上述任職期間內，先後參與犯罪事
      實二部分即附表一編號 6至15關於95年7月1日刑法修正後
      之重利行為，屬前揭判決意旨所謂「集合犯」之適例，在
      評價上應依集合犯概念，均僅各論以一刑法第344條之重
      利罪。檢察官認被告壬○○等人就此部分所為之犯行，係
      構成刑法第344條之重利罪，各罪間應予分論併罰，尚有
      未合。
    3.被告丙○○、壬○○與已判決確定之同案被告秦瑞芬、林
      瑞蘭等人於96年11月間至97年 3月18日止之期間；被告辛○○於96年12月中旬某日起，至97年 3月18日止該段期間
      ，與被告壬○○、丙○○、及已判決確定之同案被告秦瑞
      芬、林瑞蘭等人間，就犯罪事實二之重利犯行間，各具有
      犯意聯絡與行為分擔，均成立共同正犯。
（三）犯罪事實三部分（即被告壬○○、丙○○妨害寅○○自由
      部分）：
    1.按刑法第302條第1項及第304條第1項之罪，所保護之法益
      均為被害人之自由，均不外以強暴、脅迫為手段，其罪質
      本屬相同，惟第302條第1項之法定刑，較第304條第1項為
      重，則以私行拘禁或剝奪行動自由之方法妨害他人自由，
      縱其目的在使人行無義務之事，或妨害人行使權利，仍應
      逕依第302條第1項論罪，無適用第304條第1項之餘地，此
      觀最高法院29年度上字第3757號判例要旨自明；又按剝奪
      他人行動自由中，如並有傷害或恐嚇危害安全行為，如係
      實施強暴、脅迫當然之結果，除另有犯意外，不另論以傷
      害或恐嚇罪，此最高法院30年上字第3701號、74年台上字
      第3404號判例意旨亦可參照。
    2.核被告壬○○、丙○○就犯罪事實三部分之所為，均係犯
      刑法第三百零二條第一項之妨害自由罪。被告壬○○、丙○○等人為達討債或逼簽本票討債之目的，竟毆打寅○○
      並強拖其上車後以車輛將寅○○載往臺北縣深坑山區上揭
      租屋處，並私行拘禁寅○○剝奪其行動自由，渠等並於剝
      奪寅○○行動自由期間對之出言恫嚇，使其心生畏懼而強
      逼其交付本票等擔保物品，依上開說明，渠等以言詞恐嚇
      及以強脅方式使被害人簽本票等強制等犯行，均包含於渠
      等妨害自由犯行中，不另論罪。起訴書認強制罪與恐嚇等
      罪，有修法前牽連犯之關係，尚有未洽，併予敘明。
    3.被告壬○○、丙○○二人間就此部分犯行，互有犯意聯絡
      及行為分擔，均為共同正犯。被告壬○○、丙○○二人先
      後二次所犯妨害寅○○行動自由之犯行，均在95年7月1日
      刑法修法以前，該等犯行時間緊接，方法相同，均係觸犯
      構成要件相同之罪名，顯均係渠等各基於概括犯意而反覆
      為之，渠二人均為連續犯，均依修正前刑法第56條規定論
      以一罪，並均加重其刑。
（四）被告壬○○就犯罪事實四之（一）部分所為，係犯刑法第
      305條之恐嚇危害安全罪。
（五）犯罪事實四（二）部分
      （即被告壬○○、辛○○妨害子○○行動自由部分）：
    1.核被告壬○○、辛○○就犯罪事實四之（二）部分之所為
      ，均係犯刑法第三百零二條第一項之妨害自由罪，與同條
      第三百零四條第一項之強制罪。被告壬○○、辛○○為達
      討債或逼簽本票討債之目的，竟於車上毆打子○○並以將
      車輛開上高速公路之方式，剝奪黃女之行動自由，渠等並
      於剝奪黃女行動自由期間對之出言恫嚇，使其心生畏懼而
      強逼其通知其女周利貞交付本票等擔保物品，周利貞因被
      告壬○○、辛○○以妨害其母子○○行動自由之脅迫方式
      ，使周利貞簽發面額30萬元之本票 1張及提供其個人國民
      身分證影本、銀行提款卡、密碼等資料予壬○○，被告二
      人係以一剝奪黃女行動自由之行為觸犯妨害自由罪與強制
      罪，為想像競合犯，應依刑法第55條規定從一重論以較重
      之妨害自由罪。被告二人以上述脅迫方式，使周利貞行上
      述無義務之事部分，雖起訴書就該部分漏引所犯法條，惟
      因起訴書之附表已論及該事實，應認為本件起訴效力所及
      ，併予敘明。又依上開說明，渠等於剝奪黃女行動自由之
      際以言詞恐嚇黃女及使被害人黃女通知其女周利貞出面簽
      本票及提供擔保之強制犯行，均包含於渠等妨害黃女行動
      自由犯行中，不另論罪。起訴書雖認強制罪與恐嚇等罪，
      有修法前牽連犯之關係云云，惟因本案犯罪時間係在95年
      7月1日修法之後，行為當時已刪除牽連犯之規定，故無適
      用餘地，併予敘明。
    2.被告壬○○、辛○○二人間就此部分犯行，互有犯意聯絡
      及行為分擔，均為共同正犯。
    3.檢察官就此部分上訴認：周利貞簽發本票之金額為30萬元
      ，然被害人子○○業證稱其實際積欠金額（包括賭債）僅
      10餘萬元，認被告壬○○、辛○○二人所為，應係犯刑法
      第346條第1項之恐嚇取財罪，至剝奪行動自由犯行，應係
      恐嚇取財之手段，不另論罪，指摘原判決漏未論以刑法第
      346條第1項之罪，僅論以刑法第302條第1項之罪，尚有違
      誤云云。惟查：刑法第346條之恐嚇取財罪或恐嚇得利罪
      之構成要件，均以行為人有意圖為自己不法所有之主觀犯
      意為必要，依本件被告壬○○經營地下錢莊之模式，於借
      款時，通常要求借款人提供身分證或駕駛執照影本，或要
      求借款人簽發本票，而本票之票額通常為借款金額之二倍
      ，而依證人子○○之陳述，於96年6、7月間向壬○○借款
      1 萬元，另於同年7、8月間因賭博輸錢再向壬○○借款約
      14萬元，借款當時均有簽立本票（見14358偵卷第206、20
      7頁），因證人子○○於96年間已簽有本票3紙，金額各為
      1萬元、22萬元、6萬元，是被告壬○○依其經營模式，再
      要求子○○之女周利貞簽發票額30萬元之本票以供擔保，
      雖其以上述脅迫方式使周利貞為上述無義務之事之行為非
      常可議，然其主觀上對超出其債權部分之金額應無不法所
      有之意圖，故尚無成立恐嚇取財或恐嚇得利罪之餘地。
（六）犯罪事實四之（三）部分（即被告丙○○、辛○○妨害甲○○行動自由部分）：
    1.核被告丙○○、辛○○就犯罪事實四之（三）部分之所為
      ，均係犯刑法第三百零二條第一項之妨害自由罪。被告丙○○、辛○○等人為達討債或逼簽本票討債之目的，竟強
      拉甲○○上車並以將車輛載往茶坊商談債務，又於討論告
      一段落後再將朱男載往桃園、新店山區繞行之方式，剝奪
      朱男之行動自由，渠等並於剝奪朱男行動自由期間對之出
      言恫嚇，使其心生畏懼而強逼其交付本票等擔保物品，依
      上開說明，渠等以言詞恐嚇及以強脅方式使被害人簽本票
      等強制犯行，均包含於渠等妨害自由犯行中，不另論罪。
    2.被告丙○○、辛○○二人間就此部分犯行，互有犯意聯絡
      及行為分擔，均為共同正犯。
    3.又本件被告丙○○、辛○○剝奪甲○○之行動自由犯行終
      了之時間點，應算至甲○○於新店市山區佯稱如廁而逃離
      被告丙○○、辛○○二人實力支配下之時為止，已如前述
      ，惟甲○○自離開茶醉茶坊，至甲○○於新店市山區佯稱
      如廁而逃離之期間亦遭剝奪行動自由部分之犯行，並未據
      起訴，惟因該部分犯行與前述在離開茶坊前遭剝奪行動自
      由部分，為實質上一罪，為起訴效力所及，故本院自得併
      予審理。
（七）犯罪事實五部分（即被告辛○○圖利聚眾賭博罪部分）：
      本件被告辛○○就犯罪事實五部分所為，係犯刑法第二百
      六十八條前段之意圖營利供給賭博場所罪，及同條後段之
      意圖營利聚眾博罪。被告辛○○於其上述任職期間內即96
      年 9月間至10月間止，與已判決確定之同案被告丙○○、
      壬○○、秦瑞芬等人間就本件圖利賭博犯行，各有犯意聯
      絡與行為分擔，成立共同正犯。本案係已判決確定之同案
      被告壬○○、丙○○共同經營麻將賭場，自96年 7月間某
      日起至同年10月間某日止，均在同一地址反覆、延續實施
      ，而被告辛○○於事中加入，於96年 9月間至10月間止在
      該賭場為看管賭場、打掃、倒茶水等工作，與已判決確定
      之同案被告丙○○、壬○○、秦瑞芬等人，渠等主觀上乃
      基於一個意圖營利之犯意，又在同一地址反覆、延續實施
      上述賭博犯行，為集合犯，應論以一罪。又被告辛○○所
      犯係基於一個意圖營利之犯意，同時與已判決確定之同案
      被告壬○○、丙○○共同提供賭博場所與聚集多數人賭博
      ，乃一行為觸犯數罪名，為想像競合犯，各應依刑法第55
      條規定，從一情節較重之圖利聚眾賭博罪處斷。
（八）末按，修正前刑法第55條後段所謂牽連犯，必須 2個以上
      之行為有方法與結果之關係者，始足構成，亦即必須以犯
      1罪之方法行為犯他罪，或以犯1罪之結果行為犯他罪，方
      有牽連關係之可言，最高法院73年台上字第5446號著有判
      例。本件係因被告之重利貸款予借款人寅○○、子○○、
      庚○○等人後，因上開借款人未按期還款，其等始分別基
      於恐嚇之概括犯意，恐嚇上開借款人庚○○及妨害被害人
      子○○、寅○○ 2人之行動自由，是以，被告壬○○、丙○○初本無以恐嚇、妨害自由作為重利手段之意思，且重
      利亦非必以恐嚇、妨害自由為方法，恐嚇、妨害自由更非
      重利之當然結果，且除對寅○○妨害自由之犯罪時間係95
      年7月1日之前外，其餘各次恐嚇危害安全或妨害子○○自
      由之犯罪時間，均係於刑法修正95年7月1日施行之後之時
      間，斯時已刪除牽連犯之規定，故被告壬○○、丙○○所
      犯重利罪與恐嚇危害他人安全罪、妨害自由罪間應屬犯意
      個別之數罪，應依法併合處罰之。
（九）被告丙○○所犯事實一、二之重利罪共二罪，與所犯事實
      三、事實四之（三）之妨害自由罪共二罪等四罪間，均犯
      意各別，行為互殊，均應予分論併罰。
（十）被告辛○○所犯事實二之重利罪，與所犯事實四之（二）
      、（三）所示之剝奪他人行動自由罪共二罪，與所犯事實
      五之圖利聚眾賭博罪等四罪間，均犯意各別，行為互殊，
      均應分論併罰。
（十一）被告壬○○所犯事實一、二之重利罪共二罪，與所犯
        事實三、事實四之（二）之妨害自由罪共二罪、及所犯
        事實四之（一）之恐嚇危害安全罪等五罪間，均犯意各
        別，行為互殊，均應予分論併罰。
伍、撤銷改判之理由：
一、原審認被告壬○○、丙○○、辛○○等人部分罪證明確，予
    以論罪科刑。惟查：
（一）被告辛○○參與上開圖利聚眾賭博罪之時間，係自96年 9
      月間起至同年10月止，業據被告辛○○於警詢供稱：伊係
      於96年 9月經友人介認識丙○○，在上述地點負責照顧麻
      將間，當時薪水每月 3萬5千元等語（見10380號偵查卷第
      36、37頁）明確，惟原判決竟遽認被告辛○○與壬○○、
      丙○○、秦瑞芬等人均係自96年 7月間某日起至同年10月
      間止共同犯圖利供給賭博場所與聚眾賭博罪之犯行。又就
      被告辛○○參與本件重利犯行之時間係自96年12月中旬某
      日起至97年 3月18日查獲日止，惟原判決竟遽認辛○○與
      壬○○、丙○○等人均係自93年間起至查獲日止共同犯重
      利罪，原判決事實欄就重利與賭博部分所認定之犯罪事實
      ，顯與卷證資料不相符合，而有違誤。
（二）關於95年7月1日之後所為之部分或全部重利行為，雖各次
      之貸款行為各別，貸予人（被害人）亦互有不同，惟上開
      被告壬○○、丙○○等人每月貸放之借款或收取之利息高
      達數筆，其手法均屬相同，且係在密切緊接之時間、地點
      內反覆、持續為之，確屬經營、從事業務之行為，具營業
      性、職業性，顯見其等主觀上應係基於單一包括犯意為之
      ，另依社會通念，於客觀上亦堪認為符合一個反覆、延續
      性之行為觀念，於刑法評價上，即應僅成立一罪，已如前
      述，原判決就95年7月1日之後所為之部分或全部重利行為
      ，認應予分論併罰，尚有未洽。
（三）查本件被害人甲○○除遭強行至茶醉茶坊外，嗣後離開茶
      坊時，並由被告辛○○駕車，被告丙○○在車上之方式，
      駕車至桃園與新店山區，期間被害人甲○○向辛○○建議
      不要將車開至山上，被告辛○○則回答其不能作主等語，
      最後係因甲○○佯稱如廁下車，始逃離被告丙○○、辛○○二人之實力支配下，雖被害人甲○○曾證稱離開茶坊時
      未遭強押，然其於斯時，顯未完全回復其行動自由之事實
      ，已如前述，是本件被告丙○○、辛○○剝奪甲○○之行
      動自由犯行終了之時間點，應算至甲○○於新店市山區佯
      稱如廁而逃離被告丙○○、辛○○二人實力支配下之時為
      止；惟原判決竟認定被告丙○○、辛○○等人剝奪被害人
      甲○○行動自由犯行終了之時間點，係至甲○○離開臺北
      市○○○路之茶醉茶坊時為止，亦有未當。
（四）起訴書附表二編號四已論及被告壬○○、辛○○二人並以
      上述脅迫方式，脅迫周利貞行上述無義務之事，及於周利
      貞簽發本票，交付上開擔保物品後，另以言詞恐嚇稱：不
      得報遺失，如果報遺失，大家都遭殃等事實，原審未就周
      女遭被告強制、恐嚇危害安全部分該已起訴部分為判決，
      亦未於理由欄內為說明，顯有已受請求之事項未予判決之
      違誤。
（五）原判決於理由欄說明被告壬○○、辛○○於妨害子○○行
      動自由期間，對黃女毆打行為所犯普通傷害罪，係實施妨
      害自由之強暴行為當然結果，包含於妨害自由犯行中，不
      另論罪，惟傷害罪係告訴乃論之罪，是否有合法告訴，乃
      訴追之必要要件，原審於原判決事實欄二之(二)欄就傷害罪
      之告訴權人子○○有無成傷或有無提起傷害告訴，未在事
      實欄稍予敘明，稍有未洽。
（六）原判決就卷內各項證據未詳予勾稽，就被告壬○○、丙○○二人被訴妨害寅○○行動自由部分為被告二人無罪之諭
      知，顯有未洽。
（七）原判決附表三編號19、20、21即戶名謝西洋之臺灣銀行存
      摺1本、謝西洋簽發之本票、借據各1張；謝西洋駕駛執照
      及國民身分證影本各 1張，均應係借款人謝西洋所有之物
      而質押予被告壬○○、丙○○之物，是戶名謝西洋之臺灣
      銀行存摺 1本應為謝西洋所有之物，應予發還，而非屬被
      告辛○○或其他同案被告之物，而謝西洋並非本案重利罪
      之被害人，故謝西洋簽發之本票、借據各1張；謝西洋駕
      駛執照及國民身分證影本各1張，並無積極證據足證與本
      案重利罪有何關聯性，故依法不應予以沒收，原判決竟併
      予宣告沒收，亦有未洽。另附表三編號現金78,600元，其
      中部分為共犯丙○○供犯重利罪之物，部分則為共犯丙○○因犯重利罪所得之財物；附表三編號九己○○之資料袋
      內之物、子○○之身分證影本，應係為借款人借款時所提
      供擔保之物，應係共犯丙○○因犯重利罪所得之物，應依
      刑法第38條第1項第3款規定宣告沒收，然原判決就附表三
      之物一律依同條項第2款宣告沒收，亦有未當。
    檢察官就被告壬○○、丙○○被訴妨害寅○○行動自由、被
    告丙○○、辛○○妨害甲○○行動自由部分所提上訴，指摘
    原判決上述部分之不當，為有理由；另就令被害人子○○之
    女周利貞簽本票部分之上訴，指摘原判決漏論恐嚇取財罪云
    云，則無理由。另被告壬○○、丙○○、辛○○等人上訴意
    旨，或否認部分犯行，或否認全部犯行，或指摘原審量刑過
    重，則均無理由。惟原判決既有前揭可議之處，即屬無可維
    持，自應由本院將原判決關於被告辛○○部分，與被告壬○○、丙○○犯重利、妨害自由（甲○○、寅○○）部分暨執
    行刑，均予撤銷改判。
二、自為判決之理由：
（一）爰分別審酌被告壬○○、丙○○、辛○○渠等三人素行，
      壬○○、丙○○二人經營上述地下錢莊，乘被害人急迫需
      錢孔急之際，貸以金錢，收取之利息利率高達月利率約百
      分之 7至30不等，而取得與原本顯不相當之重利，對經濟
      較為弱勢民眾之日常生計產生一定程度之影響，並於部分
      被害人無力支付沉重利息之際，以恐嚇或以私行拘禁或上
      述強暴、脅迫等非法方法剝奪上述被害人行動自由，以達
      渠等強逼簽立本票或提供擔保方式討債之目的，渠等犯罪
      情節非輕，所肇危害重大，嚴重影響社會秩序與治安，本
      應均予重懲，惟念渠等已知悔悟，於原審審理期間聲明拋
      棄重利被害人質押擔保之票據權利，有原審審判筆錄可稽
      （見原審卷二第26頁），並與部分被害人寅○○、乙○○
      達成和解，有和解書在卷可憑（見原審卷一第72、97至10
      2 頁），兼審酌渠等犯罪動機、目的、手段、智識程度、
      家庭狀況，被告丙○○、壬○○二人均為出資人與放款之
      人，顯就本件重利犯行，居於關鍵或重要之地位，惡性較
      重，辛○○係受僱於壬○○、丙○○，任職期間約三個月
      ，涉案情節較輕，另被告辛○○於上述麻將賭場任職期間
      僅約一月，參與之程度較經營賭場之壬○○、丙○○為輕
      ，及渠等就所犯附表二各次剝奪被害人寅○○、子○○、
      甲○○行動自由之犯罪手段之輕重、壬○○參與妨害寅○○、子○○行動自由之程度較丙○○、辛○○為重、丙○○參與妨害甲○○行動自由之程度較辛○○為重，剝奪上
      述被害人行動自由之期間長短之不同，犯罪所生之危害程
      度，被告壬○○、丙○○二人就重利罪部分於原審及本院
      均坦承犯罪、被告辛○○於原審承認有重利、賭博犯行，
      於本院審理則否認犯罪，被告三人之犯後態度等一切情狀
      ，分別量處如主文所示之刑，並就被告辛○○所犯各罪宣
      告刑，均諭知易科罰金之折算標準；再揆諸司法院於98年
      6月19日作成之釋字第662號解釋：「中華民國94年2月2日
      修正公布之現行刑法第41條第 2項，關於數罪併罰，數宣
      告刑均得易科罰金，而定應執行刑之刑逾 6個月者，排除
      適用同條第 1項得易科罰金之規定部分，與憲法第23條規
      定有違，並與司法院釋字第 366號解釋意旨不符，應自本
      解釋公布之日起失其效力。」之意旨，故對於被告辛○○
      部分所定之執行刑，因其所犯數宣告刑均得易科罰金，而
      定應執行之刑雖超過 6個月，依前揭解釋意旨，仍得易科
      罰金，並就辛○○之執行刑部分，定其易科罰金之折算標
      準。
（二）又本件被告丙○○、壬○○共同所犯犯罪事實一重利部分
      即如附表一編號一至五所示之重利犯行，與犯罪事實三共
      同連續妨害寅○○行動自由部分，犯罪時間均係在96年 4
      月24日以前，復均無不得減刑之例外情形，均應依中華民
      國96年罪犯減刑條例第2條第1項第3款規定減其宣告刑2分
      之 1。並就被告丙○○減得之刑，再與其餘所犯各罪所處
      徒刑各定其執行刑如主文第2項所示。
陸、沒收部分：
    扣案如附表三所示之物，均係渠等共同犯本件重利罪所用或
    預備所用之物，其中附表三編號現金78,600元，亦兼為共犯
    丙○○因犯重利罪所得財物之性質；附表三編號九己○○之
    資料袋內之物、子○○之身分證影本，應係為借款人借款時
    所提供擔保之物，應係共犯丙○○因犯重利罪所得之物，業
    據被告丙○○、辛○○及重利罪同案被告秦瑞芬供述在卷，
    均應分別依刑法第38條第 1項第2款、第3款規定宣告沒收（
    本案應沒收物品之品名、數量及所有人均詳如附表三所示）
    。至扣案如附表四所示之物，或因無積極證據可證與本案有
    關連，或屬被告無關本案之私人間財務往來資料，爰不併予
    宣告沒收，附此敘明（本案不應沒收之扣案物品之品名、數
    量、所有人及未宣告沒收之理由均詳如附表四所示）。
柒、上訴駁回部分：
一、有罪部分（被告壬○○就犯罪事實四之(一)上訴部分）：
    原審以被告壬○○對庚○○為恐嚇危害安全之犯行明確，適
    用刑法第 305條之規定，並審酌被告壬○○犯罪後坦承犯行
    之態度等一切情狀，就該部分量處被告庚○○有期徒刑五月
    等情，其認事用法均無不當，量刑亦屬妥適。被告壬○○就
    此部分否認犯罪而提起上訴，為無理由，應予駁回。
二、無罪部分（檢察官上訴部分）：
（一）公訴意旨另略以：被告丙○○、壬○○ 2人，除前揭論罪
      科刑部分外，另夥同某姓名年籍不詳之成年男子，共同基
      於妨害自由之犯意聯絡，分別於94年11月間、95年7月或8
      月間、96年2月或3月間，各於臺北市○○區○○路大有巴
      士總站、臺北市○○區○○路東南客運總站等處，強押重
      利罪被害人乙○○，並徒手毆打乙○○，且恫嚇乙○○努
      力工作還款，否則將對之不利等語，因認被告丙○○、壬○○ 2人此部分亦涉犯刑法第302條第1項之妨害自由罪嫌
      （即原判決附表五編號2所示部分）。
（二）檢察官認被告丙○○、壬○○ 2人涉犯上揭妨害自由罪嫌
      ，，係以證人乙○○於警詢及偵查中之證詞為其主要論據
      。訊據被告丙○○、壬○○ 2人堅詞否認此部分妨害自由
      犯行，其等之辯護人均辯稱：乙○○於警詢及偵查時之證
      詞內容，均模糊不清，且前後不一、相互矛盾，不足為被
      告不利之認定等語。
（三）惟按犯罪事實應依證據認定之，無證據不得認定犯罪事實
      ；不能證明被告犯罪者，應諭知無罪之判決，刑事訴訟法
      第154條第2項、第301條第1項分別定有明文。經查，證人
      乙○○於警詢供述及偵查時證述其曾數度遭被告壬○○等
      人毆打，恐嚇逼債，惟證人乙○○於96年12月20日警詢時
      供稱其遭壬○○、丙○○等人毆打 4次，詳細時間均忘記
      了，第 1次地點不記得，第2次及第4次之地點在其工作之
      東南客運公司附近，第 3次之經過情形全忘記了云云（見
      同上卷第 129頁），而依乙○○該次警詢筆錄之記載，乙○○對員警詢其是否遭強押乙節，並未提及其是否遭被告
      拘禁及過程，然證人乙○○於翌日即同月21日警詢時卻改
      稱其遭被告壬○○、丙○○等人拘禁 3次，時間分別為94
      年7到8月間、94年11月到12月間及96年7月間，第1次拘禁
      2 天，第2次及第3次各拘禁1天云云（見同上卷第134頁）
      ，而依乙○○第 2次警詢筆錄之記載，其卻未提及遭被告
      毆打之時、地及情形，觀察證人乙○○上開2次前後僅隔1
      日之警詢證詞，前後證述顯然不一，且乙○○於第 1次警
      詢時所述證詞模糊不清，其第 2次警詢時之證詞雖指明犯
      罪時間，然其對參與共犯及人數亦未能明確說明，此觀該
      次警詢筆錄自明，在原審及本院依法傳拘證人乙○○均無
      著之情況下，該證人乙○○之前開審判外陳述，尚未經被
      告丙○○、壬○○二人行詰問與對質，自難以乙○○於警
      詢時之不明確之指述遽為被告丙○○、壬○○此部分不利
      之認定。至證人乙○○雖另於偵查時證述其遭被告丙○○
      等人毆打、拘禁，惟其僅單純表示上揭96年12月20日、21
      日之警詢筆錄內容均屬實在，及其遭拘禁之次數與時地均
      詳如96年12月21日警詢筆錄所載，可見其偵查時之證詞僅
      係單純確認其二次警詢筆錄之真實性，亦難直接據之為不
      利被告丙○○、壬○○此部分犯行之認定，而除乙○○警
      詢、偵查之證詞外，復無其他積極證據足資證明被告丙○○、壬○○此部分犯行，故不能證明被告丙○○、壬○○
      此部分犯罪。
（四）原審就此部分犯行，亦同認不能證明被告丙○○、壬○○
      二人此部分犯罪，尚無違誤。檢察官就此部分提起上訴認
      應成立犯罪，惟未再提出其他補強證據以供調查，是檢察
      官此部分上訴，為無理由，應予駁回。
捌、被告壬○○定執行刑部分：
    又被告壬○○所犯上述 2次重利罪、共同連續妨害自由罪、
    妨害自由罪、恐嚇危害安全罪，為數罪，已如前述，應依刑
    法第51條第 5款之規定，就被告壬○○前述撤銷改判部分即
    其所犯上述 2次重利罪、共同連續妨害自由罪、妨害自由罪
    等 4罪所處之刑，及與駁回上訴部分（即恐嚇危害安全罪部
    分）所處主刑部分，定其應執行刑如主文第六項所示。
玖、不另為無罪諭知：
一、起訴書附表二編號四雖另起訴：被告壬○○、辛○○二人於
    上述時、地，在周利貞簽發本票30萬元，並交付上開擔保物
    品後，另以言詞恐嚇稱：不得報遺失，如果報遺失，大家都
    遭殃云云，因認被告壬○○、辛○○二人另涉犯刑法第 305
    條之恐嚇危害安全罪嫌云云。
二、起訴書認被告壬○○、辛○○二人涉犯此部分恐嚇危害安全
    犯行，無非係以證人子○○、周利貞二人於警詢及偵訊之陳
    述為主要之論據。證人子○○、周利貞
三、經查，證人子○○、周利貞於原審具結後均證稱：被告壬○○辛○○二人並無交待：不得去向銀行報提款卡遺失，只有
    要渠等不要報警，辛○○沒有出言恐嚇等語（見原審卷第
    184反面、188、189、190頁），而證人子○○、周利貞二人
    於偵查中亦未提及事後有遭被告二人上述言語恐嚇之情形，
    而證人子○○、周利貞就此部分於審判外之警詢陳述，尚無
    其他可信之情狀，並無例外得為證據之情形，不得採為本案
    證據。
四、是無積極事證足認被告壬○○、辛○○二人此部分犯罪，惟
    因此部分犯行，與前開論罪之妨害子○○行動自由部分有想
    像競合犯關係，不另為無罪之諭知，併予敘明。
據上論斷，應依刑事訴訟法第368條、第369條第1項前段、第364
條、第299條第1項前段，刑法第2條第 1項前段、第28條、第344
條、第304條第 1項、第302條第1項、第268條、第55條、第41條
第1項前段，修正前刑法第56條、第51條第5款、第38條第1項第2
款、第3款，刑法施行法第 1條之1第1項、第2項前段，中華民國
九十六年罪犯減刑條例第2條第1項第3款、第7條、第11條，判決
如主文。
本案經檢察官李良忠到庭執行職務。
中    華    民    國    99    年    4     月     6    日
            刑事第七庭    審判長法  官  宋明蒼
                                法  官  楊智勝
                                法  官  游紅桃
以上正本證明與原本無異。
如不服本判決關於刑法第302條第1項妨害自由部分，應於收受送
達後10日內向本院提出上訴書狀，其未敘述上訴之理由者並得於
提起上訴後10日內向本院補提理由書（均須按他造當事人之人數
附繕本）「切勿逕送上級法院」。
其餘均不得上訴。
                                書記官  戴伯勳
中    華    民    國    99    年    4     月    11    日
  附表一
┌─┬───┬──────┬──────┬──────┬────────┬──────┐
│  │被害人│借貸時間    │借貸金額    │利息        │證    據        │ 宣  告  刑 │
│  │      │    地點    │（新臺幣）  │            │                │            │
├─┼───┼──────┼──────┼──────┼────────┼──────┤
│1 │寅○○│(1)93年間某日│6萬元（實拿 │每月利息10分│被害人寅○○於警│丙○○、陳正│
│  │      │            │54,000元）  │1期利息6,000│詢、偵查中之證述│東共同連續犯│
│  │      │臺北縣新店市│            │元          │、指認照片（見14│重利罪，各處│
│  │      │七張捷運站附│            │            │358號偵查卷第214│有期刑壹年貳│
│  │      │近          │            │            │至223頁、10380號│月，各減為有│
│  │      ├──────┼──────┼──────┤卷第284頁）     │期徒刑柒月。│
│  │      │(2)94年3 月間│5、6萬元（先│每月 1期，月│                │扣如附表三編│
│  │      │  某日      │預扣第1期利 │息10分，1 期│                │號1至8、10至│
│  │      │  地點不詳  │息）        │利息5、6千元│                │22所示之物均│
├─┼───┼──────┼──────┼──────┼────────┤沒收。      │
│2 │乙○○│94年3月間某 │9萬元（實拿 │每月 1期，月│被害人乙○○於警│            │
│  │      │日          │81,000元）  │息10分，1 期│詢、偵查之證述、│            │
│  │      │            │            │利息9千元   │指認照片（見1435│            │
│  │      │臺北市南港區│            │            │8 號偵查卷第196 │            │
│  │      │大有巴士總站│            │            │至204頁）       │            │
│  │      │            │            │            │                │            │
│  │      │            │            │            │                │            │
├─┼───┼──────┼──────┼──────┼────────┤            │
│3 │戊○○│94年間某日  │3萬元（實拿 │每月 1期，月│被害人戊○○於警│            │
│  │      │            │27,000元）  │息10分，1 期│詢中之證述、指認│            │
│  │      │地點不詳    │            │利息3千元   │照片（見同上偵查│            │
│  │      │            │            │            │卷第161至164頁）│            │
│  │      │            │            │            │                │            │
│  │      │            │            │            │                │            │
│  │      │            │            │            │                │            │
├─┼───┼──────┼──────┼──────┼────────┤            │
│4 │王絳霞│(1)95年3月間 │3 萬元（實拿│同上        │被害人王絳霞於警│            │
│  │      │  某日      │27,000元）  │            │詢之證述、指認照│            │
│  │      │  地點不詳  │            │            │片（見同上偵查卷│            │
│  │      ├──────┼──────┼──────┤第151至153頁）  │            │
│  │      │(2)95年6 月間│3 萬元（實拿│同上        │                │            │
│  │      │  某日      │27,000元    │            │                │            │
│  │      │  地點不詳  │            │            │                │            │
├─┼───┼──────┼──────┼──────┼────────┤            │
│5 │卯○○│95年4月間某 │5 萬元（實拿│每月 1期，月│被害人卯○○於警│            │
│  │      │日          │45,000元）  │息10分，1 期│詢之證述、指認照│            │
│  │      │            │            │利息 5千元  │片（見同上偵查卷│            │
│  │      │地點不詳    │            │            │第187至190頁）  │            │
│  │      │            │            │            │                │            │
│  │      │            │            │            │                │            │
├─┼───┼──────┼──────┼──────┼────────┼──────┤
│6 │丁○○│(1)95年11月間│20,000元（實│每月 1期，月│被害人丁○○於警│丙○○、陳正│
│  │      │  某日      │拿18,000元）│息10分，1 期│詢之證述、指認照│東共同犯重利│
│  │      │臺北縣新店市│            │利息 2千元  │片（見同上偵查卷│罪，各處有期│
│  │      │安康路附近  │            │            │第166至172頁）  │            │
│  │      ├──────┼──────┼──────┤                │徒刑壹年捌月│
│  │      │(2)96年5 月間│12萬元      │每月1期利息 │                │。扣案如附表│
│  │      │  某日      │            │23,000元    │                │三所示之物均│
│  │      │臺北縣新店市│            │            │                │            │
│  │      │寶元路附近  │            │            │                │            │
├─┼───┼──────┼──────┼──────┼────────┤沒收。      │
│7 │乙○○│(1)95年12月間│4 萬元（實拿│每月 1期，月│被害人乙○○於警│            │
│  │      │某日        │36,000元）  │息10分，1 期│詢之證述（見同上│            │
│  │      │            │            │利息 4千元  │偵卷第196至204頁│            │
│  │      │臺北縣新店市│            │            │）              │            │
│  │      │壬○○居所  │            │            │                │            │
├─┼───┼──────┼──────┼──────┼────────┤            │
│8 │丑○○│(1)95年底某日│3 萬元（實拿│每月 1期，月│被害人丑○○於警│            │
│  │      │臺北縣新店市│25,500元）  │息15分，1期 │詢之證述、指認照│            │
│  │      │寶元路附近  │            │利息4,500元 │片（見同上偵查卷│            │
│  │      ├──────┼──────┼──────┤第146至149頁）  │            │
│  │      │(2)96年3月間 │2萬元       │每月 1期，月│                │            │
│  │      │  某日      │            │息20分， 1期│                │            │
│  │      │  同上地點  │            │利息 4千元  │                │            │
├─┼───┼──────┼──────┼──────┼────────┤            │
│ 9│甲○○│(1)95年底某日│20萬元（實拿│每月 1期，月│被害人甲○○於警│            │
│  │      │            │18萬元）    │息10分，1 期│詢、偵查中之證述│            │
│  │      │臺北縣新店市│            │利息2萬元   │、指認照片（見10│            │
│  │      │壬○○居所  │            │            │                │            │
│  │      ├──────┼──────┼──────┤380 號偵查卷第20│            │
│  │      │(2)96年6月間 │30萬元（實拿│每月 1期，月│0至204、280頁） │            │
│  │      │  某日      │24萬元）    │息20分， 1期│                │            │
│  │      │  地點同上  │            │利息6萬元   │                │            │
├─┼───┼──────┼──────┼──────┼────────┤            │
│  │己○○│(1)96年1月間 │ 3萬元（實拿│每月 1期，月│被害人己○○於警│            │
│１０│      │  某日      │27,000元）  │息10分，1 期│詢中之陳述（見14│            │
│  │      │臺北縣新店市│            │利息3千元   │358號偵卷第192至│            │
│  │      │寶元路附近  │            │            │195頁）         │            │
│  │      ├──────┼──────┼──────┤                │            │
│  │      │(2)96年3月間 │ 3萬元（實拿│同上        │                │            │
│  │      │  某日      │27,000元）  │            │                │            │
│  │      │  同上地點  │            │            │                │            │
├─┼───┼──────┼──────┼──────┼────────┤            │
││癸○○│(1)96年初某日│ 5萬元（實拿│每月 1期，月│被害人癸○○於警│            │
│  │      │            │45,000元）  │息10分，1 期│詢之陳述、指認照│            │
│  │      │  地點不詳  │            │利息 5千元  │片（見同上偵查卷│            │
│  │      ├──────┼──────┼──────┤第156至158頁）  │            │
│  │      │(2)96年11月間│5萬元（實拿 │每月 1期，月│                │            │
│  │      │  某日      │40,000元）  │息20分， 1期│                │            │
│  │      │  地點不詳  │            │利息1 萬元  │                │            │
├─┼───┼──────┼──────┼──────┼────────┤            │
││子○○│(1)96年初某日│ 1萬元（實拿│每月 1期，月│被害人子○○於警│            │
│  │      │臺北縣新店市│7,000元）   │息30分，1期 │詢、偵查中之證述│            │
│  │      │寶元路附近  │            │利息3千元   │（見10380號偵查 │            │
│  │      ├──────┼──────┼──────┤卷第136至144、28│            │
│  │      │(2)96年7月間 │14萬元      │每月 1期，月│8、289頁）      │            │
│  │      │  某日      │            │息20分， 1期│                │            │
│  │      │  同上地點  │            │利息 4千元  │                │            │
├─┼───┼──────┼──────┼──────┼────────┤            │
││庚○○│(1)96年3月初 │ 3萬元（實拿│每月 1期，月│被害人庚○○於警│            │
│  │      │  某日      │27,000元）  │息10分， 1期│詢、偵查中之證述│            │
│  │      │臺北市○○路│            │利息 3千元  │、指認照片（見14│            │
│  │      │5段100號之5 │            │            │358號偵卷第234至│            │
│  │      │東南客運停車│            │            │237 頁）        │            │
│  │      │場          │            │            │                │            │
│  │      ├──────┼──────┼──────┤                │            │
│  │      │(2)96年10月間│ 2萬元（實拿│每月 1期，月│                │            │
│  │      │  某日      │18,000元）  │息10分，1 期│                │            │
│  │      │  同上地點  │            │利息 2千元  │                │            │
├─┼───┼──────┼──────┼──────┼────────┤            │
││蔡永鴻│96年10月間某│ 3萬元（實拿│每月 1期，月│被害人蔡永鴻於警│            │
│  │      │日          │25,500元）  │息15分，1期 │詢中之陳述、指認│            │
│  │      │臺北縣新店市│            │利息4,500元 │照片（見同上偵卷│            │
│  │      │寶元路附近  │            │            │第175至178      │            │
│  │      │            │            │            │ 頁）           │            │
├─┼───┼──────┼──────┼──────┼────────┤            │
││張春美│96年11月間某│ 3萬元（實拿│每月 1期，月│被害人張春美於警│            │
│  │      │日          │27,900元）  │息7分，  1期│詢之陳述（見同上│            │
│  │      │臺北縣新店市│            │利息2,100元 │偵卷第180至185頁│            │
│  │      │三民路附近  │            │            │）              │            │
└─┴───┴──────┴──────┴──────┴────────┴──────┘
 附表二 妨害自由部分
 ┌─┬─────────┬────┬──────────────────┐
 │  │ 犯  罪  事  實   │行為人  │   宣      告       刑              │
 ├─┼─────────┼────┼──────────────────┤
 │ 1│犯罪事實三共同連續│ 壬○○ │壬○○、丙○○共同連續犯剝奪他人行動│
 │  │妨害寅○○行動自由│ 丙○○ │自由罪，壬○○處有期徒刑壹年陸月，減│
 │  │部分              │        │為有期徒刑玖月，丙○○處有期徒刑壹年│
 │  │                  │        │，減為有期徒刑陸月。                │
 ├─┼─────────┼────┼──────────────────┤
 │  │犯罪事實四之（二）│ 壬○○ │壬○○、辛○○共同犯剝奪他人行動自由│
 │2 │妨害子○○行動自由│ 辛○○ │罪，壬○○處有期徒刑柒月，辛○○處有│
 │  │部分              │        │期徒刑伍月，如易科罰金，以新臺幣壹仟│
 │  │                  │        │元折算壹日。                        │
 ├─┼─────────┼────┼──────────────────┤
 │3 │犯罪事實四之（三）│ 丙○○ │丙○○、辛○○共同犯剝奪他人行動自由│
 │  │妨害甲○○行動自由│ 辛○○ │罪，丙○○處有期徒刑捌月，辛○○處有│
 │  │部分              │        │期徒刑陸月，如易科罰金，以新臺幣壹仟│
 │  │                  │        │元折算壹日。                        │
 └─┴─────────┴────┴──────────────────┘
   附表三
┌───┬─────┬────┬───────┬─────────┐
│ 編號 │  品  名  │ 數  量 │ 所 有 人     │   備  註         │
├───┼─────┼────┼───────┼─────────┤
│  1   │帳冊      │ 12本   │ 丙○○       │                  │
├───┼─────┼────┼───────┼─────────┤
│  2   │現金      │78600元 │ 丙○○       │                  │
│      │          │（新臺幣│              │                  │
│      │          │）      │              │                  │
├───┼─────┼────┼───────┼─────────┤
│  3   │帳單      │2張     │ 丙○○       │                  │
├───┼─────┼────┼───────┼─────────┤
│  4   │空白本票  │17張    │ 丙○○       │                  │
├───┼─────┼────┼───────┼─────────┤
│  5   │借款人名冊│1 份    │ 丙○○       │                  │
├───┼─────┼────┼───────┼─────────┤
│  6   │債權管理服│1本     │ 丙○○       │                  │
│      │務合約    │        │              │                  │
├───┼─────┼────┼───────┼─────────┤
│  7   │本票影本  │49張    │ 丙○○       │                  │
├───┼─────┼────┼───────┼─────────┤
│  8   │電話簿    │1 本    │ 丙○○       │                  │
├───┼─────┼────┼───────┼─────────┤
│  9   │署名「張文│1 只    │ 丙○○       │內有本票2張、身分 │
│      │銘」之資料│        │              │證影本2張、汽車行 │
│      │袋        │        │              │車執照影本1張及車 │
│      │          │        │              │輛取回同意書1張。 │
│      │          │        │              │己○○為本案重利罪│
│      │          │        │              │被害人。          │
├───┼─────┼────┼───────┼─────────┤
│  10  │拆帳資料  │1份     │ 丙○○       │                  │
├───┼─────┼────┼───────┼─────────┤
│    │廣告名片  │9份     │ 丙○○       │                  │
│      │          │        │              │                  │
├───┼─────┼────┼───────┼─────────┤
│    │名片      │8 盒    │ 丙○○       │                  │
├───┼─────┼────┼───────┼─────────┤
│    │行動電話  │2 支    │ 丙○○       │                  │
├───┼─────┼────┼───────┼─────────┤
│    │帳冊      │1 本    │ 丙○○       │                  │
├───┼─────┼────┼───────┼─────────┤
│    │帳單      │56張    │ 丙○○       │                  │
├───┼─────┼────┼───────┼─────────┤
│    │子○○身分│1 張    │ 丙○○       │子○○為本案重利罪│
│      │證影本    │        │              │之被害人          │
├───┼─────┼────┼───────┼─────────┤
│    │計算機    │1臺     │ 丙○○       │                  │
├───┼─────┼────┼───────┼─────────┤
│    │電腦支出及│2張     │ 丙○○       │                  │
│      │收入單    │        │              │                  │
├───┼─────┼────┼───────┼─────────┤
│    │SIM卡     │1枚     │ 辛○○       │                  │
├───┼─────┼────┼───────┼─────────┤
│    │空白商業本│3 本    │ 辛○○       │                  │
│      │票        │        │              │                  │
├───┼─────┼────┼───────┼─────────┤
│    │帳冊      │6張     │ 秦瑞芬       │                  │
├───┼─────┼────┼───────┼─────────┤
│    │行動電話（│1具     │ 秦瑞芬       │                  │
│      │含SIM卡1枚│        │              │                  │
│      │）        │        │              │                  │
└───┴─────┴────┴───────┴─────────┘
附錄：本案論罪科刑法條全文
刑法第344條（重利罪）
乘他人急迫、輕率或無經驗貸以金錢或其他物品，而取得與原本
顯不相當之重利者，處1年以下有期徒刑、拘役或科或併科1千元
以下罰金。
刑法第302條第1項（剝奪他人行動自由罪）
私行拘禁或以其他非法方法，剝奪人之行動自由者，處 5 年以下
有期徒刑、拘役或3百元以下罰金。
刑法第268條（圖利供給賭場或聚眾賭博罪）
意圖營利，供給賭博場所或聚眾賭博者，處3年以下有期徒刑，
得併科3千元以下罰金。
中華民國刑法第304條第1項（強制罪）
以強暴、脅迫使人行無義務之事或妨害人行使權利者，處 3 年
以下有期徒刑、拘役或 3 百元以下罰金。
刑法第305條（恐嚇危害安全罪）
以加害生命、身體、自由、名譽、財產之事，恐嚇他人致生危害
於安全者，處2年以下有期徒刑、拘役或3百元以下罰金。

司法院資訊處製作；財團法人民間司法改革基金會備份。
